【裁判字號】    95,訴,3327
【裁判日期】    951222
【裁判案由】    毒品危害防制條例
【裁判全文】
臺灣臺中地方法院刑事判決              95年度訴字第3327號
公  訴  人  臺灣臺中地方法院檢察署檢察官
被      告  戊○○
選任辯護人  常照倫律師
上列被告因毒品危害防制條例案件，經檢察官提起公訴（九十五
年度偵字第一六二九七號），本院判決如下：
    主    文
戊○○販賣第一級毒品，未遂，處有期徒刑捌年陸月，扣案第一
級毒品海洛因壹包（淨重零點壹零公克，空包裝零點公克）
沒收銷燬之，扣案0000000000號行動電話壹支（含SIM卡）沒收
。
    犯罪事實
一、戊○○明知海洛因為政府公告列管之第一級毒品，依法不得
    販賣，竟基於營利目的，於民國九十五年七月二十日晚間，
    以其所有之0000-000000號行動電話與己○○聯絡，雙方在
    電話中約定由戊○○以新臺幣（下同）一千元之代價，販賣
    海洛因一包予己○○，並言明在臺中縣龍井鄉○○○路百姓
    公廟旁產業道路一手交錢一手交貨。戊○○隨即攜帶欲販賣
    予己○○之海洛因一包（淨重○‧一○公克，空包裝○‧三
    三公克），騎乘登記在第三人陳錦煙名下之車號ＨＣ2-537
    號三輪重型機車，前往該交易地點。嗣於同日晚間八時五十
    分許，在前述交易地點，為據報前往現場之警員丙○○、乙○○、甲○○、庚○○等四人查獲，並當場扣得前述行動電
    話一支（含SIM卡）及海洛因一包（另扣得與本案無關之
    0000-000000號行動電話一支含SIM卡），其販賣第一級毒品
    犯行因而未得逞。戊○○為警查獲後，適己○○數度以臺中
    縣龍井鄉○○街三號7-11便利超商前之公共電話（電話號碼
    ：00-00000000）撥打戊○○前開行動電話，而為乙○○警
    員接聽，己○○誤認接聽電話者為戊○○，而在電話中表示
    要買「一張」（意指要買一千元之海洛因），並詢問對方「
    人在何處」，乙○○警員即在電話中告以現場位置，嗣果見
    丁○○騎乘車號BK2-311號重型機車搭載己○○前來，而併
    為警員查獲。
二、案經臺中市警察局第六分局報告臺灣臺中地方法院檢察署檢
    察官偵查起訴。
    理    由
一、證據能力之說明
    本件被告戊○○之選任辯護人主張己○○、丁○○之警詢陳
    述屬審判外陳述不具證據能力，惟其二人於本院審判中所為
    之陳述，與渠等先前於警詢時之陳述不符。衡以渠等係於為
    警查獲後立即被帶往警局製作筆錄，製作筆錄時並無遭警員
    不當取供之情形（詳下述），且斯時距離案發時間最近，記
    憶較為深刻，亦較少利害考量或不當外力介入，所為之陳述
    當較事後翻異之詞為可信，因此本院認渠等警詢陳述，應屬
    具有較可信之特別情況，且為證明被告犯罪事實所必要者，
    依刑事訴訟法一百五十九條之三規定，自得為證據，先予敘
    明。
二、被告之辯解
    訊據被告固承認其於上開時間以電話與己○○聯絡見面，並
    攜帶扣案海洛因經過現場而為警查獲等事實，惟矢口否認有
    何販賣海洛因未遂犯行，辯稱：查獲當天是己○○以電話向
    伊訂購檳榔，並要求伊外送到遠東街三號之7-11便利商店，
    伊途中自己想要施用海洛因，就先繞去臺中市都會公園買海
    洛因，回來路上就被警察抓到，伊沒有要賣海洛因給己○○
    云云。
三、認定被告有罪之證據
    經查：被告上開犯罪事實，有下列積極證據可資證明：
  (一)證人己○○於警詢時證述：伊於九十五年七月二十日晚間八
    時至九時許，在臺中縣龍井鄉○○街三號7-11超商前，以編
    號0000000號之公共電話聯絡被告所使用0000-000000號行動
    電話，約在警方查獲地點交易一千元之海洛因，被告騎乘殘
    障三輪機車到現場就被警方查獲等語。
  (二)證人丁○○於：(1)警詢時證稱：查獲當日伊騎機車載己○○
    一起至臺中縣龍井鄉○○○路百姓公廟旁產業道路找被告，
    打算購買一千元之海洛因，己○○是在臺中縣龍井鄉○○街
    三號7-11便利商店前打編號0000000號之公共電話給被告，
    交易地點是被告指定的。(2)偵訊時具結證述：「（你跟戊○○買海洛因？）是己○○要買，我騎車載己○○去買。是在
    當日晚上八時許，己○○打電話找我去他家，後來己○○叫
    我載他去買檳榔，己○○叫我一直騎，結果騎到百姓公廟的
    產業道路旁，當時我不知道要幹什麼，後來才知道己○○是
    要去拿海洛因」、「（買多少？）當時警察從己○○口袋裡
    翻出一張一千元的鈔票，警察問己○○是否要買一千元，己○○說是」、「我們當天去買那個東西一看就知道是海洛因
    」、「（當日己○○用哪支公共電話打？）據我所知是用公
    共電話打的。當時己○○有跟警察說用哪支打的，警察有帶
    我們去看，是在百姓公廟旁的7-11打的」等語（見偵卷第38
    、39頁）。
  (三)證人丙○○警員於本院審理時具結證述：「（當初是根據何
    樣的線索查獲被告？）是偵查佐接獲線報，說有一名殘障人
    士在龍井鄉○○○道路販賣毒品，我們開一部偵防車過去，
    車上有我、甲○○、乙○○、庚○○。我們過去發現被告騎
    乘殘障的車子過去，我們車子通過他之後，又繞了回來到達
    要進去產業道路的路口，當時被告騎車過去又繞回來，所以
    我們對被告進行盤查，接著被告彎腰側身的時候，有一包海
    洛因掉在地上，掉在地上的同時，被告帶在身上的手機剛好
    響起，然後乙○○將被告的電話拿起來聽」、「乙○○接了
    電話之後，我聽到乙○○說他現在在電線桿那裡，請對方趕
    快過來，不久，己○○、丁○○就到現場來，他們二人到達
    現場後，我們對他們二人進行盤查，並帶回警局」等語（見
    本院卷第49、50頁）。
  (四)乙○○警員於本院審理時具結證稱：「當時據線報，該地點
    有人騎乘殘障車輛來販售毒品。我們到那邊，就發現被告戊○○，我們就在產業道路盤查，當時被告挾著一包海洛因掉
    在地上，他手機一直響，我就幫他接電話，對方說要買一張
    」、「（當時由你拿起被告戊○○手機接聽電話？）是」、
    「（通話對方並不曉得你是警察？）他不曉得我是警察」、
    「（當時是你先開口說話，還是對方先說？）對方先說」、
    「（通話對方說什麼？）對方以台語說他要一張，意思就是
    一千元的毒品」、「（除了一張外，有無講到其他字眼？）
    對方只有講一張，但是根據我查緝毒品之經驗，所謂的一張
    就是指一千元的毒品」、「（你那時怎麼回答？）我怕他認
    出來，我就故意裝聲音，對方問我人在何處，我說在產業道
    路那邊，你來就看得到」、「（接電話完，後來發生何事？
    ）對方又打了三、四通電話要貨，並問人在哪裡。我說在產
    業道路那邊，你來就看得到」、「（後來有看到對方共二人
    共乘一部機車過來？）是」、「（後來發生何事？）我們當
    時就躲在殘障車後面，另一個躲在電線桿旁邊，他們來我們
    就盤查」、「（己○○、丁○○二人作何解釋？）他們剛開
    始不承認，沒有說什麼，後來於現場他們二人才承認他們是
    要向被告買毒品」等語（見本院卷第89至91頁）。
  (五)證人甲○○警員於本院審理時具結證述：「（查獲被告後，
    是否連續聽到被告攜帶之手機響起？）是」、「（你們如何
    處理？）由證人乙○○接聽電話。因為線報稱本件係販毒案
    件，依經驗，打電話來的應該都是購毒者，所以先接聽看是
    否為購毒者」、「（證人乙○○接聽電話時，你有無在旁聽
    到他與對方談話內容？）有」、「（你聽到什麼？）就是購
    買毒品內容，約在那個地方」、「（這樣的電話，總共打進
    來幾通？）可能有三、四通」、「（後來有前來購毒者出現
    ？）有」、「（你們怎麼處理？）我們就盤查」、「我們問
    他們前科資料，我記得其中一名男子是證人庚○○之前有查
    獲過的毒品人口，故證人庚○○知道他們是來購毒的」、「
    我還有帶他們到打電話地點去看電話。因為他們有承認剛才
    就是他們打電話來」、「（你有帶他們二人去打電話地點看
    電話，那打電話地點在何處？）臺中縣龍井鄉○○街三號一
    家7-11前」等語（見本院卷第100至103頁）。
  (六)證人庚○○警員於本院審理時具結證稱：「學長說那個地方
    有人騎機殘障車於該處販毒。我們就去現場查看。我們偵防
    車一開過去，並沒有人。就開過去再出來，剛好看到被告騎
    機車過來，我們就商討如何盤查被告」、「（後來有二個人
    騎一部機車過來？）是」、「（該二人過來時，你們有無攔
    查？）有」等語（見本院卷第108、109頁）。
  (七)本院向中華電信股份有限公司（下稱中華電信）查詢位在臺
    中縣龍井鄉○○街三號7-11便利超商前編號0000000號公共
    電話之號碼，獲回覆該公共電話門號為00-00000000，有中
    華電信傳真回覆本院函在卷可稽（見本院卷第76頁）。而經
    本院逐一比對檢察官所調閱被告之通聯紀錄，顯示該公共電
    話在案發當日曾先後於：(1)晚間八時五十一分十五秒、(2)晚
    間八時五十四分零五秒、(3)晚間八時五十七分零二秒、(4)晚
    間九時零一分整，連續密集發話至被告上開行動電話（見偵
    卷第27頁正反面）。
  (八)被告為警查獲時所扣得疑似毒品之白色粉末一包，經送鑑定
    結果，確實含有海洛因成分，淨重○‧一○公克，空包裝重
    ○‧三三公克，有法務部調查局九十五年九月二日調科壹字
    第09523008190號函附卷可憑（見偵卷第44頁）。
  (九)經核證人己○○、丁○○、丙○○、乙○○、甲○○、庚○○前開證詞，渠等所述己○○向被告購買海洛因之情節大致
    相符，並有通聯紀錄之客觀證據可資相互印證，復有上述海
    洛因一包扣案可資佐證，足見被告確有販賣海洛因予己○○
    而未遂之犯行。
四、對被告辯解及有利證據不採納之理由
    雖被告否認犯行，並以前詞置辯，且己○○、丁○○於本院
    審理時亦附合被告說詞，改稱：他們是向被告訂購檳榔，請
    被告外送至指定地點，被警察查獲後，遭乙○○警員持伸縮
    警棍毆打，乙○○警員要他們指認被告販毒，他們才說向被
    告買海洛因，實際上沒有跟被告買海洛因云云。惟查：
  (一)證人乙○○警員於本院審理時證稱：當日因現場光線昏暗，
    故取出警棍喝令己○○、丁○○趴下不要動，但只是嚇阻而
    已，警棍沒有碰到他們身體等語（見本院卷第93頁）。而證
    人甲○○、庚○○警員於本院審理時，亦一致證述：查獲當
    日並無警員使用警棍毆打己○○、丁○○身體，要求他們指
    認被告販毒等語（見本院卷第104、110頁）
  (二)經本院勘驗己○○、丁○○之警詢光碟，顯示警員製作其二
    人筆錄過程，全程連續錄音、錄影。而己○○、丁○○於警
    詢與警員對話時，表情、語氣均屬平常。其中己○○部分，
    警員製作筆錄之初，即詢問是否須通知家人或律師到場，其
    表示不用（見本院卷第151頁），另警員亦曾詢問：「有打
    你嗎？」，己○○聽不清楚問題而答：「哈？」，警員再次
    詢問：「有打你嗎？」，己○○明確回答：「沒有」（見本
    院卷第162、163頁）；另丁○○部分，警員於筆錄即將結束
    時詢問：「你說得實在嗎？」，丁○○回答：「實在」，警
    員進一步向其說明：「你現在這份筆錄是要負責的喔」、「
    不然是誣告」，丁○○回答：「我知道」。綜觀己○○、丁○○於警詢時與警員之應答內容，實不似有遭強暴脅迫非法
    取供之情形。
  (三)己○○於本院九十五年十一月二十八日審判時陳稱：「警員
    用伸縮警棍打我與丁○○的頭」云云（見本院卷第54頁），
    惟其後於本院九十五年十二月七日審判時，竟改稱：「乙○○叫我們趴下，並拿出伸縮警棍打我屁股二、三下，此外，
    沒有打其他地方」云云（見本院卷第111頁），關於遭警員
    毆打部位先後說法迴異。另丁○○於本院九十五年十一月二
    十八日審判時陳稱：「是二個警員（打我），一個胖的，一
    個瘦的」云云（見本院卷第65頁），然其後於本院九十五年
    十二月七日審判時，亦翻稱：「沒有其他警員打我，只有乙○○」云云（見本院卷第113頁），關於究竟幾名警員出手
    毆打前後說詞不一。己○○、丁○○先後所述被警察毆打之
    細節矛盾，且始終未能提出驗傷診斷證明以實其說，渠等事
    後翻異之詞，顯屬為被告脫罪之詞，自非可採。
  (四)依被告所辯，其當日係應己○○要求外送檳榔，惟衡諸一般
    常情，檳榔外送通常係直接送至訂購者家中，至少應約在燈
    光明亮目標明顯之處，殊無於夜間約在偏僻無人之產業道路
    交易檳榔之理，被告於交易前甚至繞路前去購買海洛因，顯
    與常情有違，且當日並未在被告身上或機車上發現任何檳榔
    ，此業據證人乙○○、甲○○、庚○○警員於本院審理一致
    證述在卷。又被告若果真與己○○約在該處交易檳榔，則其
    為警查獲後，大可向警員如實說明，惟被告卻捨此不為，反
    而向警員供稱：「（己○○在電話中跟你說何事？）己○○
    在電話中問我在哪裡，要跟我分享海洛因」，足見被告與己○○見面目的，確實在交付海洛因。
  (五)綜上所述，被告所辯不足採信，本件事證明確，其犯行堪以
    認定。
五、論罪科刑
  (一)核被告所為，係犯毒品危害防制條例第四條第六項、第一項
    之販賣第一級毒品未遂罪。其因販賣而持有海洛因之低度行
    為，為販賣第一級毒品之高度行為所吸收，不另論罪。
  (二)被告已著手於犯罪行為之實行而不遂，爰依刑法第二十五條
    第二項規定，按既遂犯之刑減輕其刑。
  (三)販賣第一級毒品罪之法定刑為死刑或無期徒刑，本件被告經
    依未遂犯之規定減刑後，依刑法第六十五條第二項規定，仍
    須處十五年以上二十年以下有期徒刑。本院衡以被告為肢體
    障礙者，行動不便，謀生不易，其本案販賣毒品之對象僅有
    己○○一人，能證明之次數亦僅有一次，犯罪情狀可資憫恕
    ，若科以前開減刑後之最低刑（有期徒刑十五年）仍有過重
    之嫌，爰依刑法第五十九條規定，酌量減輕其刑。
  (四)爰審酌被告本身亦有施用毒品之惡習，當知毒品對人身心戕
    害之嚴重性，不思努力工作賺取正當酬勞，竟欲藉流毒他人
    牟利，事後未能坦承犯行，對自己違法行為欠缺悔悟改過之
    具體表現，惟其本案未及販出即為警查獲，尚未獲利，犯罪
    所生損害非鉅等一切情，量處如主文所示之刑。
  (五)扣案之海洛因一包（淨重○‧一○公克，空包裝○‧三三公
    克）屬本案查獲之毒品，不問屬於犯人與否，應依毒品危害
    防制條例第十八條第一項前段規定，宣告沒收銷燬。又扣案
    0000-000000號行動電話一支（含SIM卡）。屬被告所有，業
    據其供明在卷，且依前開說明，堪認係供被告本案與己○○
    聯絡販毒之物，爰依毒品危害防制條例第十九條第一項規定
    諭知沒收。至於扣案0000-000000號行動電話一支（含SIM卡
    ），核與被告本案犯行無關，另被告本案所使用之交通工具
    即車號ＨＣ2-537號三輪重型機車，經查係登記在第三人陳
    錦煙名下，有車號查詢重型機車車籍一紙在卷可佐，爰均不
    併為沒收之諭知。
六、不另為無罪諭知部分
    公訴意旨另以：被告基於集合犯之犯意，於：(一)九十五年七
    月三日晚間七時許、(二)九十五年七月十日下午四時許、(三)九
    十五年七月十五日晚間九時許，在臺中縣龍井鄉自強某釣蝦
    場附近，以一千元之價格，各販賣海洛因一包予己○○，而
    認被告此部分行為涉犯販賣第一級毒品既遂罪嫌。惟按犯罪
    事實應依證據認定，無證據不得認定犯罪事實，刑事訴訟法
    第一百五十四條第二項定有明文。本件檢察官認被告有前述
    販賣海洛因予己○○之犯行，無非係以己○○之指證為其依
    據。查己○○於警詢時固曾證述其於上述時地，向被告購買
    海洛因三次之事實，然其亦同時證述：係使用自強釣蝦場附
    近之公共電話與被告之0000-000000號電話聯絡。而經本院
    諭請查獲警員查報自強釣蝦場附近之公共電話號碼，獲知自
    強釣蝦場附近共有二處三支公共電話，電話號碼分別為：
    00-000000 00、00-00000000、00-00000000，此有庚○○警
    員提出之職務報告附卷可參（見本院卷第206頁）。本院再
    比對前述檢察官所調閱之被告通聯紀錄，顯示被告所使用之
    0000-000000號行動電話，於九十五年七月三日、十日、十
    五日或前後數日，均無與上開三支公共電話通聯之紀錄，己○○此部分所述，即與本院調查所得之客觀證據有所不符，
    而不得採為認定被告犯罪事實之依據。此外，檢察官並未提
    出其他證據或指出證明方法可資佐證被告確有三次販賣海洛
    因予己○○之事實，本院復查無其他積極證據足以證明被告
    確有公訴人此部分所指之販賣第一級毒品既遂行為，參諸上
    開說明，自不得僅憑己○○之指述，逕予認定被告有公訴人
    上開所指之犯罪事實，此部分原應諭知無罪之判決，然公訴
    人既認此部分與被告起訴成罪之販賣第一級毒品未遂罪間，
    有集合犯之實質上一罪關係，爰不另為無罪之諭知。
七、如前所述，本件依調查證據之結果，堪認己○○、丁○○當
    日與被告約定見面之目的即在向被告購買海洛因，惟其二人
    於本院審理中以證人身分具結後，就此與案情有重要關係之
    事項，卻虛偽陳述係向被告購買檳榔。己○○、丁○○（年
    籍詳卷）此部分行為是否涉犯刑法第一百六十八條之偽證罪
    嫌，宜由檢察官查明後另行依法處理。
據上論斷，應依刑事訴訟法第二百九十九條第一項前段，毒品危
害防制條例第四條第六項、第一項、第十八條第一項前段、第十
九條第一項，刑法第十一條、第二十五條第二項、第五十九條，
判決如主文。
中    華    民    國    95    年    12    月    22    日
                  刑事第十二庭  審判長法  官  莊深淵
                                      法  官  蔡建興
                                      法  官  羅智文
上正本證明與原本無異。
如不服本判決，應於送達後十日內向本院提出上訴狀（須附繕
本），上訴於臺灣高等法院臺中分院。
                                書記官  賴玉真
中    華    民    國    95    年    12    月    22    日
附錄論罪科刑法條
毒品危害防制條例第四條第一項、第六項
製造、運輸、販賣第一級毒品者，處死刑或無期徒刑；處無期徒
刑者，得併科新臺幣一千萬元以下罰金。
前五項之未遂犯罰之。


司法院資訊處製作；財團法人民間司法改革基金會備份。
